【裁判字號】    89,易,1361
【裁判日期】    891102
【裁判案由】    偽造文書
【裁判全文】
臺灣彰化地方法院刑事判決                        八十九年度易字第一三六一號
    公  訴  人  台灣彰化地方法院檢察署檢察官
    被      告  丙○○
    被      告  丁○○
右列被告等因偽造文書案件，經檢察官提起公訴（八十九年度偵字第七一一號），本
院判決如左：
    主  文
丙○○、丁○○共同明知為不實之事項，而使公務員登載於職務上所掌之公文書，足
以生損害於公眾及他人，各處拘役伍拾日，如易科罰金，均以佰元折算壹日。均緩
刑貳年。
    事  實
一、丙○○、丁○○係夫妻，因丁○○與甲○○、乙○○等人均不具自耕農身分，乃
    將其等於民國（下同）八十三年四月廿七日及同年六月廿一日出資合買坐落彰化
    縣大村鄉○○段三五九之四地號之農地，協議登記所有權人為具有自耕農身分之
    丙○○，雙方並約定該土地之所有權狀交由甲○○保管，丙○○不得未經其等同
    意，私自轉賣或以該土地抵押借貸；嗣於八十四年間，丙○○、丁○○二人因故
    自甲○○處取去所有權狀，迄八十五年十一月廿四日，因其等擬就各人持分及以
    該土地為擔保而向銀行借貨之分配比例重為約定，丙○○乃攜前揭土地所有權狀
    前往台中縣大里市○○路一一三號「東拓代書事務所」，由代書游進祿將該所有
    權狀交予甲○○持有。詎丙○○、丁○○明知上情，竟於同年月二十八日，共同
    基於犯意之聯絡，同赴彰化縣員林地政事務所，以權狀遺失為由，使該地政事務
    所不知情之公務員將此一不實事項登載於職務上所掌之公文書，並據以補發新權
    狀予丙○○，足生損害於地政機關對土地所有權狀發給業務管理之正確性及甲○○、乙○○。
二、案經被害人甲○○、乙○○訴請台灣彰化地方法院檢察署檢察官偵查起訴。
    理  由
一、訊據被告丙○○、丁○○矢口否認右揭犯行，並辯稱當日因與告訴人甲○○、乙○○發生爭吵，先行離去，未攜走權狀，事後曾詢問告訴人是否拿走權狀，告訴
    人否認，又遍尋不著，才向地政事務所申請補發云云。經查右揭犯罪事實，業據
    告訴人甲○○、乙○○指訴歷歷，並經證人即當時在場之林萬益、代書游進祿於
    偵查中證述綦詳，復有土地登記簿謄本、所有權狀影本及彰化縣員林地政事務所
    函文等在卷可憑，核被告二人既將土地所有權狀攜至與其等居住處所相距不遠之
    代書事務所，自可輕易查知該權狀為何人所持有，焉有逕行認定該權狀已遺失之
    理？足認被告等所辯，要屬飾卸之詞，殊無可取。本件事證明確，被告等犯行堪
    予認定。
二、核被告所為，係犯刑法第二百十四條之使公務員登載不實罪，被告二人彼此間有
    犯意聯絡及行為分擔，均為共同正犯。爰審酌被告等之品行、智識程度、犯罪之
    動機、目的、手段、犯罪所生損害及犯後態度不佳等一切情狀，分別量處如主文
    所示之刑，並諭知易科罰金之折算標準，以示懲儆。又被告等前均未曾受有期徒
    刑以上刑之宣告，且無其他不良素行記錄，有臺彎高等法院被告全國前案紀錄表
    在卷可按，經此論罪科刑教訓，當能知所警惕，而無再犯之虞，本院認所宣告之
    刑以暫不執行為適當，爰併予宣告緩刑二年，以啟自新。
據上論斷，應依刑事訴訟法第二百九十九條第一項前段、刑法第二十八條、第二百十
四條、第四十一條、第七十四條第一款、罰金罰鍰提高標準條例第一條前段、第二條
，判決如主文。
本案經檢察官郭景東到庭執行職務。
中      華      民      國      八十九      年     十一   月     二     日
                                臺灣彰化地方法院刑事第一庭
                                    法      官  鄭  永  玉
右正本證明與原本無異。
如不服本判決，應於判決送達後十日內，向本院提出上訴狀（須附繕本）。
告訴人或被害人對於判決如有不服具備理由請求檢察官上訴者，其上訴期間之計算係
以檢察官收受判決正本之日期為準。
                                    法院書記官  卓  俊  杰
中      華      民      國      八十九      年     十一   月     九     日
刑法第二百十四條
明知為不實之事項，而使公務員登載於職務上所掌之公文書，足以生損害於公眾或他
人者，處三年以下有期徒刑、拘役或五百元以下罰金。


司法院資訊處製作；財團法人民間司法改革基金會備份。
